臺灣板橋地方法院刑事判決　　　　　　 100年度易字第2894號
公　訴　人　臺灣板橋地方法院檢察署檢察官
被　　　告　賴建堂
選任辯護人　邱基祥律師
上列被告因妨害家庭案件，經檢察官提起公訴（100 年度偵字第
17778 號），本院判決如下：
    主  文                 
賴建堂與有配偶之人相姦，處有期徒刑月，如易科罰金，以新
臺幣壹仟元折算壹日。
    事  實
一、吳怡芬原係謝志民之妻（然其等於吳怡芬本案行為後，業已
    離婚），而為有配偶之人，賴建堂明知吳怡芬為有配偶之人
    ，且斯時婚姻關係仍存續中，竟基於相姦之犯意（吳怡芬所
    涉通姦罪嫌，業經告訴人謝志民於偵查中具狀撤回告訴，由
    臺灣板橋地方法院檢察署檢察官另以100 年度偵字第17778
    號為不起訴處分在案），於民國100 年2 月19日凌晨1 時許
    ，在臺中巿西屯路2 段284 之10號的民宿305 號房間內，與
    吳怡芬為性交之行為，旋經跟蹤之徵信社人員通知謝志民會
    同警員到場，發現賴建堂、吳怡芬2 人同處一室，且衣衫不
    整，而悉上情。
二、案經謝志民訴由臺灣板橋地方法院檢察署檢察官偵查後起訴
    。
    理  由
壹、證據能力部分：
一、有爭執部分
    被告於100 年2 月19日簽立之和解書（附於100 年度他字第
    1667號偵查卷第4 頁，下稱：系爭和解書）中所為之審判外
    自白，有證據能力：
(一)、按刑事訴訟法第156 條所規定之自白，不限於審判上自白，
    即審判外自白，亦包括之，而審判外自白，並不以向審判機
    關為之為必要，即向檢察官、司法警察官、司法警察、其他
    機關或被告以外之人為之，亦不失為審判外自白，且刑事被
    告自白之方式，亦不限於以言詞為之，以書面為之，同屬自
    白方式之一；本件被告前於100 年2 月19日簽立其上明載「
    茲因賴建堂（以下簡稱甲方）謝志民（以下簡稱乙方），甲
    方於民國壹佰年貳月拾玖日凌晨壹點，於乙方配偶吳怡芬在
    台中市○○路○段284-10號，【發生性行為】，當被捉獲，
    雙方於西屯派出所達成和解」等語內容之系爭和解書乙節，
    為被告所是認，並經證人即告訴人謝志民於偵查中結證明確
    （見100 年度他字第1667號偵查卷第13頁），且有系爭和解
    書在卷可稽，此等事實自堪認定，而依系爭和解書之內容原
    足認係屬被告於審判外之書面自白無誤，是果被告斯時之自
    白係本於自由意思之發動，當具有證據能力；茲被告雖辯稱
    ：是因為徵信社說如果不簽就要恐嚇伊家人，伊才簽系爭和
    解書云云，辯護人則辯護稱：審諸證人即告訴人謝志民於偵
    查中證稱「因為我當初在警局時他們表示無辜」等語，可見
    被告與吳怡芬於簽系爭和解書當時既係表示二人無辜，且被
    告只是一個業務員經濟並不好，又怎可能同意高達三百萬元
    和解書，則被告相關書面之簽立，應可推定心裡確受壓力等
    語，是依被告、辯護人前揭所述，容係爭執證人即告訴人乃
    因徵信社人員以脅迫之不正方法始取得被告於審判外之自白
    （即系爭和解書）。
(二)、然查，證人即告訴人謝志民於偵查中結證稱：當天徵信社打
    電話給我，說賴建堂跟吳怡芬在台中一間民宿，等到一點多
    ，我請警察陪同我去民宿敲門，當時是賴建堂來應門，賴建
    堂看到警察說我們沒有做違反（應係「法」字之誤）事情，
    接著看到我就嚇一跳，後來在廁所垃圾桶裡搜到數個保險套
    、衛生紙，床上有一盒保險套，警察有錄影存證，當時吳怡
    芬沒有穿胸罩，只有穿衣服，賴建堂衣著如何我沒看到，之
    後就到警察局，本票跟和解書是在警察局簽的，當時我想說
    為了小孩，要原諒吳怡芬，後來我跟吳怡芬就離婚了，之後
    因為受傷太重我才會提告等語（見100 年度他字第1667號偵
    查卷第13頁）；又證人即台中市政府警察局第六分局西屯派
    出所員警陳威傑於100 年2 月19日0 時至2 時擔服線上備勤
    勤務時，接獲民眾謝志民至該所報案，要求警方陪同前往台
    中市○○區○○路二段284-10號305 室處理妨害家庭案件，
    陳威傑員警於是陪同前往上述地址，到達後陳威傑員警於30
    5 室門外守望，此時皆由民眾謝志民（吳怡芬之配偶）偕同
    徵信社人員前往敲門，過程中謝員夥同徵信社人員當場錄影
    蒐證，當305 室房門打開後，該室內僅有民眾賴建堂與吳怡
    芬兩人在內，賴建堂當時正在浴室門外刷牙，而吳怡芬則是
    穿著單薄衣物，此時徵信社人員立刻進入該室蒐集證物，並
    取出一只垃圾袋，袋內之物，陳威傑員警不清楚，因為當時
    陳威傑並未進入屋內，現場經徵信社人員蒐證過後，雙方協
    議至西屯派出所協調，當事人表示先自行處理，如需提告再
    訴請警方偵辦，在協調過後，『雙方』當事人告知本案有達
    成相關約定『並簽立』和解書及本票... 因當時雙方要求，
    於是西屯派出所提供偵訊室供其使用商談和解內容，該偵訊
    室內並未裝設監視錄影設備，所以無法調閱當時影像提供偵
    辦，員警陳威傑則因當事人要求自行協調處理，故當下並無
    在場，雙方協議後，賴建堂亦未向警方供稱曾遭恐嚇情事等
    ，有員警陳威傑於偵查中所出具之職務報告在卷可憑（見10
    0 年度他字第1667號偵查卷第32頁），依上揭事證可知，系
    爭和解書係於證人謝志民會同員警，在被告、吳怡芬同住之
    民宿查獲被告涉嫌本件妨害家庭案件當日，其等一行人旋前
    往警察局派出所併簽立系爭和解書、本票等情明確，則系爭
    和解書既係於派出所內簽立，苟被告前揭所辯因為徵信社說
    如果不簽就要恐嚇伊家人，伊才簽系爭和解書云云屬實，被
    告當可立向員警報案以求自保，詎被告捨此不為，與謝志民
    協議後，不僅未向警方供稱曾遭恐嚇情事，且更向警告以本
    案有達成相關約定並簽立和解書及本票，被告前揭所辯，容
    悖事理，委難採憑；又證人即告訴人謝志民固於偵查中證稱
    「因為我當初在警局時他們表示無辜」等語在卷（見100 年
    度他字第1667號偵查卷第37頁），然本案查獲被告當時是被
    告來應門，被告看到警察說我們沒有做違法事情，接著看到
    謝志民就嚇一跳等情，經證人謝志民於偵查中結證如前；可
    徵被告就其本案行為遭謝志民等人尾隨查獲乙節甚為訝異，
    則被告於案發之初試圖卸責，原與情理無違，尚難以此即認
    被告嗣後願行簽立系爭和解書係因徵信社人員以脅迫之不正
    方法始取得被告於審判外之自白（即系爭和解書），辯護人
    前揭所辯，委難採憑，基上，被告於100 年2 月19日簽立之
    系爭和解書中所為之審判外自白，有證據能力。
二、無爭執部分
    除前開有爭執部分之證據外，其餘本案以下所援用之證據，
    檢察官、被告、辯護人迄於本院言詞辯論終結前均無異議，
    且本院審酌該等證據作成之情況，並無違法取證或陳述人非
    基於自由意願所為陳述之瑕疵，認為均適於為本案認定事實
    之依據，依刑事訴訟法第159 條之5 第2 項之規定，均有證
    據能力。
貳、實體部分：
一、認定犯罪事實所憑之證據、理由
    訊據被告矢口否認有何妨害家庭犯行，辯稱：伊與吳怡芬確
    實有同住在305 號房，伊也有把車上所放的保險套拿到房間
    裡，所以有被查到未開拆的保險套，但垃圾桶內沒有保險套
    ，垃圾桶內找到的已開拆鋁錫包裝袋只是浴室盥洗用品外包
    裝袋，可徵被告尚未與吳怡芬發生性行為，自與妨害家庭相
    姦罪之構成要件不合云云；然查：
(一)、吳怡芬原係告訴人謝志民之妻（然其等於吳怡芬本案行為後
    ，業已離婚），為有配偶之人；被告於本案行為當時知悉吳
    怡芬係有配偶之人等事實，業據被告供承在卷，核與證人吳
    怡芬、謝志民於偵查中證述情節相符，此部分事實自堪認定
    ；又被告前於100 年2 月19日簽立其上明載「茲因賴建堂（
    以下簡稱甲方）謝志民（以下簡稱乙方），甲方於民國壹佰
    年貳月拾玖日凌晨壹點，於乙方配偶吳怡芬在台中市○○路
    ○段284-10號，【發生性行為】，當被捉獲，雙方於西屯派
    出所達成和解」等語內容之系爭和解書，亦如前述。
(二)、證人即告訴人謝志民於偵查中結證當天徵信社打電話給我，
    說賴建堂跟吳怡芬在台中一間民宿，等到一點多，我請警察
    陪同我去民宿敲門，當時是賴建堂來應門，賴建堂看到警察
    說我們沒有做違反（應係「法」字之誤）事情，接著看到我
    就嚇一跳，【後來在廁所垃圾桶裡搜到數個保險套】、衛生
    紙，床上有一盒保險套，警察有錄影存證，當時吳怡芬沒有
    穿胸罩，只有穿衣服，賴建堂衣著如何我沒看到，之後就到
    警察局，本票跟和解書是在警察局簽的，當時我想說為了小
    孩，要原諒吳怡芬，後來我跟吳怡芬就離婚了，之後因為受
    傷太重我才會提告等語如前，則被告辯稱垃圾桶內沒有保險
    套，顯與證人謝志民所述不合，已難遽信；再審諸被告與吳
    怡芬本件行為經警查獲時之蒐證錄影經過情形，即被告、吳
    怡芬斯時確深夜同處一室，其等均衣著輕便（即被告右手持
    牙刷、穿著白色上衣及運動長褲，吳怡芬身著一件式上衣、
    長度約及大腿），該室更僅置床鋪1 張，床上且散落有數枚
    未拆封保險套，該等未拆封保險套之鋁箔包裝袋外觀顏色有
    數種（或有未拆封保險套之鋁箔包裝袋外觀顏色為銀色者、
    或有紅色者、或有黃色者），床鋪前則為電視，電視旁地上
    有垃圾筒，而進入房間之蒐證人員隨即對被告稱「你先不要
    動好不好」，之後越過被告進入房間內部，併有人員對其他
    同行者稱「全部拍下來，垃圾桶收起來」，旋有人員蹲下將
    電視機旁垃圾桶內所盛裝之塑膠袋予以收拾，錄影蒐證畫面
    播放至1 分12秒許，可見有人員手持1 透明塑膠袋，袋內物
    品置於最上方者，可清楚辨識係衛生紙，畫面播放至1 分27
    秒許，背景聲音有人問「裡面有保險套嗎？（閩南語）」，
    1 名男子即抽取數張乾淨衛生紙後，持該等乾淨衛生紙翻檢
    上開垃圾袋內物品，袋內並可見「已開拆」之小型鋁箔包裝
    袋，該等已開拆之小型鋁箔包裝袋之外觀、外包裝封面顏色
    、圖案均與前揭床上散落有數枚未拆封保險套中屬鋁箔包裝
    袋外觀顏色為銀色者相同，併有人員稱「應該有吧，都整丸
    （閩南語）」等語各情，經本院播放證人即告訴人謝志民於
    偵查中所提出其與員警會同查獲被告本案犯行時之蒐證錄影
    畫面光碟，製有勘驗筆錄暨依該監視錄影光碟內容而翻拍之
    相片數幀在卷可稽（見本院100 年10月13日勘驗筆錄），是
    證人謝志民結證稱其與員警等人查獲被告、吳怡芬時，在被
    告、吳怡芬所投宿房間內之垃圾筒內搜到數個保險套、衛生
    紙，床上並置有保險套等情，核屬有據，佐以依諸現場查獲
    的景像觀之，被告不僅與吳怡芬深夜共處一室，尚同眠一床
    ，再依現場所見，深夜孤男寡女共處一室，衣衫不整，同床
    共眠，床上並更散落數枚未拆封保險套，被告對垃圾桶內找
    到的已開拆鋁錫包裝袋雖否認即係已拆封之保險套鋁箔包裝
    袋，辯稱係浴室盥洗用品外包裝袋云云，然復未能說明究係
    何種浴室盥洗用品外包裝袋，所辯自難遽信，況以上揭現場
    查獲情狀觀之，一般人均有合理懷疑內有姦情存在，凡此各
    情，均徵證人謝志民前揭證述，洵屬有據，堪以信實，證人
    吳怡芬於偵查中證稱我們沒有發生性行為等語，顯與上述事
    證不合，無從執為有利於被告之認定。
(三)、至辯護人雖以垃圾桶中所攝得鋁錫包裝袋，其長寬比例與未
    使用之保險套之鋁錫包裝袋長寬比例明顯不同，前者長寬比
    例較大，後者長寬比例較小，且前者為一整片，後者分成二
    片，中間有摺痕，上下兩片均有保險套之環狀外型突出，垃
    圾桶中所攝得鋁錫包裝袋應係浴室盥洗用品外包裝袋，並非
    已開拆之保險套外包裝云云，然細譯在被告投宿房間床上所
    散落數枚未拆封保險套，其中，該等未拆封保險套之鋁箔包
    裝袋外觀顏色為銀色者，雖有屬兩只相連，致與垃圾筒中所
    見鋁錫包裝袋僅為一只者有所不同，然核諸被告投宿房間床
    上所散落之鋁箔包裝袋外觀顏色為銀色之未拆封保險套，因
    係兩枚相連，該等外包裝之總長度乃較單次使用時，將之分
    開的長度為長，此原與事理無違，辯護人據此指稱垃圾桶中
    所攝得鋁錫包裝袋為一整片，與未使用之保險套分成二片，
    中間有摺痕，上下兩片均有保險套之環狀外型突出者不同，
    併進而謂垃圾桶中所攝得鋁錫包裝袋應係浴室盥洗用品外包
    裝袋，並非已開拆之保險套外包裝云云，尚難憑採，況證人
    謝志民於偵查中明確證述在垃圾桶裡搜到數個保險套等語如
    前，堪認辯護人前揭所述，容有誤會。
(四)、綜上事證，足認被告於100 年2 月19日簽立之系爭和解書中
    所為之審判外自白，核與事實相符，可以採信，被告於本院
    審理中事後翻異前詞，否認有與吳怡芬為相姦行為，容係事
    後卸責之詞，難以採憑；本件事證明確，被告犯行可以認定
    。
二、應適用之法律、科刑審酌事由
(一)、核被告所為，係犯刑法第239 條後段之與有配偶之人相姦罪
    ，應科以同條前段之刑。
(二)、爰審酌被告將婚姻制度及社會風俗視如敝屣，為滿足一己私
    慾而與有配偶之人性交，破壞被害人之家庭關係，犯後復飾
    詞否認犯行，而雖曾與告訴人達成和解，惟事後反悔，否認
    和解效力，並拒絕履行契約，難認其犯後有何悔意，兼衡其
    犯罪之動機、目的、手段，犯罪所生之危害等一切情狀，就
    其本件犯行，量處如主文所示之刑，並諭知如易科罰金之折
    算標準，以資懲儆。
據上論斷，應依刑事訴訟法第299 條第1 項前段，刑法第239 條
後段、第41條第1 項前段，判決如主文。
本案經檢察官高智美到庭執行職務。
中    華    民    國   100    年    12    月    20    日
                        刑事第二十庭  法  官  陳明偉
以上正本證明與原本無異。
如不服本判決應於收受判決後十日內向本院提出上訴書狀，並應
敘述具體理由。其未敘述上訴理由者，應於上訴期間屆滿後二十
日內向本院補提理由書（均須按他造當事人之人數附繕本）「切
勿逕送上級法院」。
                                      書記官  黃頌棻        
中    華    民    國   100    年    12    月    20    日

附錄本案論罪科刑法條全文：
刑法第二百三十九條                                                        
有配偶而與人通姦者，處一年以下有期徒刑；其相姦者亦同。